【裁判字號】    98,台上,4773
【裁判日期】    980820
【裁判案由】    違反槍砲彈藥刀械管制條例
【裁判全文】
最高法院刑事判決            九十八年度台上字第四七七三號
上  訴  人  甲  ○
選任辯護人  吳  闖律師
上列上訴人因違反槍砲彈藥刀械管制條例案件，不服台灣高等法
院台中分院中華民國九十六年一月二十四日第二審判決（九十五
年度上訴字第二八０八號，起訴案號：台灣台中地方法院檢察署
九十四年度偵續字第四一一號），提起上訴，本院判決如下：
    主  文
上訴駁回。
    理  由
按刑事訴訟法第三百七十七條規定，上訴於第三審法院，非以判
決違背法令為理由，不得為之。是提起第三審上訴，應以原判決
違背法令為理由，係屬法定要件。如果上訴理由書狀並未依據卷
內訴訟資料，具體指摘原判決不適用何種法則或如何適用不當，
或所指摘原判決違法情事，顯與法律規定得為第三審上訴理由之
違法情形不相適合時，均應認其上訴為違背法律上之程式，予以
駁回。本件上訴人甲○上訴意旨略稱：(一)證人湯佳珮於偵查中證
稱：民國九十三年四月間上訴人請其代收郵包，台南海關通知我
去領取兩個郵包，並說郵寄物品是空氣槍，發現郵寄物品是空氣
槍後，警員叫我不要打草驚蛇等語。證人曾雅琦於偵查中證稱：
於九十二年間在網路上認識上訴人，我答應上訴人以上班地址收
受郵件，上訴人說他不方便收受，要我收受後以快遞方式轉送到
彰化縣田中鎮○○街一二號，幫上訴人收過五、六次東西等語，
若上訴人真有委託他人自國外輸入空氣槍，豈有明知以郵寄方式
將遭海關查獲，仍一再使用相同方式郵寄空氣槍之理？原判決認
定上訴人有本件犯罪事實，有判決不適用法則之違法。(二)原判決
說明桑大禹於原審證稱：桑小婷不知運輸空氣槍在台灣係違法行
為，因而打電話回家哭訴等語，不違背一般常情，不足為上訴人
有利認定，係以證人推測之詞作為上訴人犯罪證據，有違證據法
則。(三)原判決理由先說明證人桑大禹於偵查中之證詞具有證據能
力；又認桑大禹於偵查中證稱：聽桑小婷說到彰化找「翁晨皓」
，桑小婷在電話中說「翁晨皓」約四十多歲，二人論及婚嫁等語
；及於原審證稱：有一次桑小婷回國，說有網友住在彰化，所以
上訴人與桑小婷應是在網上認識的，有可能是上訴人匯錢給桑小
婷，要桑小婷寄空氣槍給上訴人等語；部分係傳聞所得，部分係
推測之詞，與本件犯罪構成要件之待證事項，並無重要關連，論
述前後矛盾，有判決理由矛盾之違法。(四)上訴人選任辯護人於原
審已提出桑小婷之通信地址，聲請傳喚桑小婷到庭證明寄送空氣
槍是否出於上訴人授意，原判決竟以上訴人選任辯護人無法提供
桑小婷目前所在地址，致無從傳訊，顯與卷證不符，並有應於審
判期日調查之證據而未予調查之違法。(五)原判決附表一、三（下
稱附表一、三）所示之空氣槍業經財政部台中關稅局處分沒入及
台灣板橋地方法院裁定沒收，原審應函調上開證物，釐清寄件之
人，寄件人與上訴人關係為何？此攸關上訴人是否有不法運輸犯
意？原審未加調查，有應於審判期日調查之證據而未予調查之違
法。(六)上訴人於原審辯稱：並未見過如原判決附表（下稱附表）
所示扣案物品等語，原審未調取相關證物供上訴人辨認，遽論處
上訴人運輸空氣槍罪刑，有判決不適用法則之違法云云。
惟查原判決依憑上訴人部分不利於己之自白、證人翁晨皓、高蘭
蘭、曾雅琦於偵查中之證詞、證人湯佳珮於偵查中、第一審之證
詞、扣案空氣槍一支、瞄準器二個、供射擊用之Pellet彈八盒、
BB彈一盒、四點五mm彈六盒、內政部警政署刑事警察局（下稱刑
事警察局）刑鑑字第０九二０二０七三四一號、第000000
0000號、第0000000000號槍彈鑑定書各一份及槍
枝照片、附表一所示槍枝之郵包單據、財政部台中關稅局扣押貨
物收據各一份、財政部台北關稅局北郵緝移字第０九三０一０一
０二二號函等證據，資以認定上訴人有原判決事實欄所記載之犯
罪事實。因而撤銷第一審之科刑判決，改判依刑法修正前連續犯
之規定，論處上訴人連續未經許可，運輸空氣槍罪刑（處有期徒
刑五年十月，併科罰金新台幣（下同）十萬元，罰金如易服勞役
，以一千元折算一日），併為從刑之諭知，已詳述其所依憑之證
據及認定之理由。對於上訴人矢口否認有本件犯行，辯稱：自網
路認識一名自台灣移民美國之女性朋友桑小婷，她經常從美國寄
維他命等物給我，因於聊天中曾向桑小婷提到喜歡玩BB槍及漆彈
遊戲，她應該不知道槍枝在台灣乃屬違法。桑小婷於九十三年五
月回台灣時曾詢問我有無收到BB槍，我有要求桑小婷不要再郵寄
槍枝過來，後來桑小婷以電子郵件表示寄送空氣槍造成我困擾，
甚感抱歉，並說那種東西在美國超市隨便就買得到；因與桑小婷
間有私人感情，導致桑小婷心懷怨恨，始郵寄槍枝嫁禍上訴人。
而於網路上係以「翁晨皓」名義與網友交往，始以「翁晨皓」為
收件人，又因與母親和田中鄰居曾有爭執，鄰居並會竊取郵件，
母親乃表示不要將物品寄送到田中地址，遂請網友湯佳珮、曾雅
琦代收包裹，並無委託桑小婷自美國寄送槍、彈；及至台中、台
南、板橋地方法院檢察署傳訊後，始知空氣槍之事云云。上訴人
選任辯護人另辯稱：依桑小婷寄給上訴人電子郵件內容及桑大禹
證詞，可知桑小婷係藉購禮物之名而嫁禍上訴人，上訴人若真有
自國外運輸空氣槍之犯意，豈有明知郵寄方式將為海關查獲，卻
一再使用相同方式寄送槍枝之理云云。證人桑大禹於原審證稱：
現在我女兒每次打電話回來都在哭，她很害怕，怕觸犯法律，根
本不敢回來等語；證人即上訴人之母顏田於第一審證稱：曾有鄰
居自行代收過郵件，我告知鄰居不要收受，卻遭毆打；也收過從
國外寄送給上訴人之麵食、藥品，不記得有無收到其他郵件等語
，經綜合調查證據之結果，認係卸責之詞，不足採信，或不足為
上訴人有利之認定，分別在判決內詳予指駁，並說明其證據取捨
及判斷之理由。又公訴人就上訴人於九十三年四月間，利用假冒
翁晨皓名義在網際網路上認識之不知情網友曾雅琦為收件人，並
以曾雅琦位於台北市○○區○○路一六一號十六樓公司為收件地
址，委請曾雅琦代為收受郵件後，再轉寄至上訴人彰化田中住處
，以此自國外運輸附表三所示槍枝之犯行部分，雖未於起訴書中
敘明，惟此部分與前開起訴有罪部分有連續犯裁判上一罪關係，
法院依法自得併予審理。另該部分犯行雖前經台灣板橋地方法院
檢察署不起訴處分（九十四年度偵字第四五四六號）在案，然該
部分犯行既與起訴論罪部分有連續犯關係，自不受該不起訴處分
效力之拘束，亦分別在判決理由內加以說明。原判決所為論述，
核與卷證資料相符，從形式上觀察，並無違背法令之情形。查(一)
認事採證、證據之取捨及證據證明力之判斷，俱屬事實審法院之
職權，苟無違背證據法則，自不能指為違法。本件原審綜合上訴
人部分不利於己之自白及證人翁晨皓、高蘭蘭、曾雅琦、湯佳珮
之證詞，斟酌其他證據，認定上訴人有本件犯罪事實。對於上訴
人辯解，認不足採；證人桑大禹、顏田所為證言，不足為上訴人
有利之認定；已分別在判決內詳述其認事採證、證據取捨及判斷
之理由，核與證據法則並無違背，為其職權之適法行使，揆之上
開說明，自不能指為違法。上訴意旨(一)(二)置原判決已說明之事項
或屬原審採證認事職權之適法行使，任意指摘，自非適法之上訴
第三審理由。(二)刑事訴訟法所稱依法應於審判期日調查之證據，
係指與待證事實有重要關係，在客觀上顯有調查可能性及必要性
之證據而言，故其範圍並非漫無限制，必其證據並非不能調查，
且與判斷待證事實之有無，具有關聯性，得據以推翻原判決所確
認之事實，而為不同之認定。若屬於不能調查之證據，或僅枝節
性問題，或所證明之事項已臻明確，自屬欠缺調查之可能性或必
要性，原審未為無益之調查，並無違法可言。本件上訴人選任辯
護人固於原審聲請傳訊證人桑小婷，並提出桑小婷於電子郵件所
示之地址，然桑小婷已不住在該址，現住居所不明，業據證人即
桑小婷之父桑大禹於原審證述明確（見原審卷第五０頁），且本
件事證已明，原審未再為無益之調查，於法並無不合，亦無上訴
意旨(三)所指應於審判期日調查之證據而未予調查之違法。(三)原判
決理由(一)內，先認證人桑大禹於偵查中證述具有證據能力；復於
理由一(九)說明，證人桑大禹於偵查中證述及原審部分證詞，或係
傳聞所得，或為推測之詞，與本件犯罪構成要件之待證事項亦無
重要關連等語，固有欠嚴謹。然原判決既未以桑大禹於偵查中及
原審證詞為上訴人犯罪之證據，核與判決結果不生影響，上訴意
旨(四)所指，尚非適法之第三審理由。(四)刑事訴訟法第一百六十四
條第一項規定：「審判長應將證物提示當事人、代理人、辯護人
或輔佐人，使其辨認」，其立法之旨乃基於直接審理原則，使採
為判決基礎之證據資料，讓當事人等有辨認辯論之機會，以擔保
證據資料之真實性，並保護被告之防禦權。原判決業於理由一、
(三)、(四)、(五)說明本件郵寄附表所示槍枝之實際收件對象均係上訴
人，上訴人亦知有冒用翁晨皓名義為附表一所示槍枝之郵件收件
人；及以湯佳珮、曾雅琦代收原判決附表二（下稱附表二）、三
所示之槍枝郵件後，再轉寄上訴人至彰化田中住所等語，所憑之
證據及認定之理由，上訴人亦不否認附表所示槍枝之真正，僅係
爭執並未指示他人郵寄而已。雖附表一、三所示之空氣槍分別經
財政部台中關稅局處分沒入及台灣板橋地方法院裁定沒收，原審
於審判期日前係調取附表二所示之空氣槍及瞄準器一個、Pellet
彈八盒、BB彈一盒及四點五mm彈六盒（見原審卷第四四－二至四
四－三頁），並於審判期日提示上訴人辨認。然原審業於審判期
日提示記載附表所示三把空氣槍枝之刑事警察局槍彈鑑定書（見
偵字第五五三七號卷第五至八頁、警卷第二０至二六頁、偵字第
一六０二二號卷第一頁背面、第五至一四頁），及告以要旨；且
就相關犯罪事實予上訴人充分辯論之機會；上訴人及其選任辯護
人亦就刑事警察局槍彈鑑定書表示意見（見原審卷第五二、五三
頁），已足擔保附表所示槍枝之真正，復不影響上訴人防禦權之
行使。原審於審判期日縱未調取附表一、三所示之槍枝供上訴人
及其選任辯護人辨認，亦無上訴意旨(五)(六)所指應於審判期日調查
之證據而未予調查及判決不適用法則之違法。上訴意旨所指各節
，或為單純事實之爭執；或於原判決之主旨不生影響之事項任意
指摘；或原審已加審酌、論斷，屬原審得本於職權裁量之事項，
已於判決內詳述其認事採證及證據取捨、判斷之理由，為其職權
之適法行使，或事證已臻明確並無再為傳訊調查必要之裁量事項
；核與法律規定得為第三審上訴理由之違法情形，均不相適合，
應認其上訴違背法律上之程式，予以駁回。
據上論結，應依刑事訴訟法第三百九十五條前段，判決如主文。
中    華    民    國  九十八  年    八    月   二十   日
                      最高法院刑事第十二庭
                          審判長法官  黃  一  鑫
                                法官  張  春  福
                                法官  林  勤  純
                                法官  李  錦  樑
                                法官  陳  國  文
      本件正本證明與原本無異
                                      書  記  官
中    華    民    國  九十八  年    八    月  二十五  日
                                                      Ｅ


司法院資訊處製作；財團法人民間司法改革基金會備份。
